最高法院刑事裁定　　　　　　　一○○年度台抗字第九一九號
抗　告　人　李文治
上列抗告人因行賄案件，不服台灣高等法院高雄分院中華民國一
００年十月三日駁回聲請再審之裁定（一００年度聲再字第一一
四號），提起抗告，本院裁定如下：
    主  文
抗告駁回。
    理  由
本件抗告人李文治在原審法院聲請再審意旨略稱：(一)、原確定判
決理由欄二(二)1.中敘述：證人孟令禹、程怡琮於原審法院民國九
十九年十二月二日審理中仍作相同之證述（係指與更(二)審審理陳
述相同：「〈問：他有無叫你不要再查？〉答：有」）。然更(四)
審九十九年十二月二日審理時，審判長問證人孟令禹：被告給你
錢的目的為何？證人答：我不清楚。問：被告有無講說錢給你不
要再搜索等語？證人答：沒有。足認原確定判決所述，顯與卷內
事證不符。(二)、原確定判決理由欄二(二)1.中敘述：又原審法院更
(二)審理時經勘驗證人孟令禹、程怡琮偵訊光碟時陳稱：再來他說
這……這要……要給我們，啊我們那時候當場就拒絕等語。上述
更(二)審所勘驗者為九十二年十月二十一日偵訊錄音，然勘驗內容
紀錄顯示並無不要再查了等語，與更(二)審審理時陳稱：「（問：
他有無叫你不要再查？）答：有」，顯然亦不相同。(三)、九十四
年三月二十四日審理時，檢察官問證人孟令禹：不要盤查的代價
是否當初給你們的現金？答：這個原因我不太清楚。被告拿出那
一包錢時，我很奇怪，因為被告僅是單純違規而已，處罰也不到
一萬元（新台幣，下同）。及九十九年十二月二日審理時，審判
長問證人孟令禹：被告給你錢的目的為何？答：我不清楚。問：
被告有無講說錢給你不要再搜索？答：沒有。由兩者觀之，可見
現場唯一與聲請人有言語上交談之警員孟令禹，皆一再表明不知
五十萬元是否為行賄的目的及代價。(四)、孟令禹、程怡琮係內政
部警政署國道公路警察局警員，其當時為執行巡邏勤務，見抗告
人於高速公路路肩違規停車而趨前盤查，雖經查明抗告人身分，
並得知抗告人有毒品前科，經其諭知抗告人下車，目視抗告人之
身體及車輛內部，並無發見有任何違法物品，且已開立違規罰單
，抗告人當時已配合盤查，然其等竟逾越職權欲違法搜索，自與
抗告人對公務員關於違背職務之行為行求、期約、交付賄賂，使
其不應為而為，或應為而不為攸關。本件關於行賄部分應有發現
確實之證據，足認抗告人應受無罪或輕於原判決所認罪名之判決
，爰依刑事訴訟法第四百二十條第一項第六款之規定，聲請再審
云云。
原裁定以原確定判決綜合各種相關證據，認定抗告人於九十年八
月二十九日十三時十分許，駕駛車號ZI-5861 號自用小客車，停
放在國道一號高速公路南向三百六十二公里二百公尺路肩處，於
車內睡覺，是時有公路警員孟令禹、程怡琮駕駛巡邏車執行該公
路巡邏勤務，行經該處，見該車違規停於路肩，且有人在車內睡
覺，形跡可疑，即趨前盤查，命抗告人取出駕照、行照，以供查
驗，抗告人稱未帶駕照，只出示國民身分證及行車執照供查驗，
警員以抗告人交付之國民身分證資料，向勤務指揮中心查察其前
科資料，據通報抗告人有多項毒品前科，警員因而懷疑車內可能
藏有毒品違禁物，基於調查毒品犯罪而執行搜索之職務，乃要求
檢查車內物品，經抗告人同意，並由抗告人自置物箱內取出紙袋
一包供警方查驗，詎抗告人意圖要求使警員違背搜索職務勿再檢
查其車內物品，而以對之行賄之犯意，自該車後座取出一包內有
現金五十萬元之紙袋交予孟令禹，向孟令禹稱紙袋內有五十萬元
要贈與孟令禹、程怡琮，請求孟令禹勿再盤查，予以放行，而對
於依據法令從事公務之警務人員，關於違背職務之行為行求賄賂
，惟當場為孟令禹峻拒（程怡琮未注意到抗告人交給孟令禹一包
東西及談話內容），孟令禹命其下車，詎抗告人竟駕駛該車加速
逃逸，而為警扣得其交付之該現金五十萬元等情，業就卷內有關
證據（包括證人孟令禹、程怡琮之證詞；並有原審法院勘驗證人
即警員孟令禹、程怡琮偵訊光碟之勘驗筆錄及扣案現金五十萬元
），本於調查所得心證，分別定其取捨而為事實上之判斷，均已
於理由內詳加說明，對於抗告人否認犯罪所持辯解不可採之理由
，亦均詳予指駁，其證據之取捨及判斷並不違背證據法則、經驗
法則及論理法則。關於汽車停車是否違規，道路交通管理處罰條
例第五十五條、第五十六條著有規定；而汽車行駛於高速公路或
設站管制之道路，應遵守其管制之規定，原道路交通管制規則第
一百零五條亦有規定；另汽車行駛高速公路，除於規定之停車處
外，不得在路肩及路肩外、中央分隔帶、隧道內、交流道或收費
站區停車，原高速公路交通管制規則（現已修正為高速公路及快
速公路交通管制規則）第十二條亦定有明文。抗告人既違規於高
速公路上停車，則警員孟令禹、程怡琮自得予以盤查（當時警察
職權行使法尚未制定公布）；嗣於盤查過程中，警員發覺抗告人
有多項毒品前科，因而懷疑其車內可能藏有毒品，基於調查毒品
犯罪而執行搜索之職務，經抗告人同意後檢查車內物品，此符合
法定程序，尚無違法之處。抗告人認孟令禹、程怡琮涉嫌違法搜
索云云，尚有誤會。抗告人前開聲請意旨，均係就其於該案審理
中已經提出之答辯事項，再為載述，持已為原確定判決指駁之陳
詞再事爭辯，對於原確定判決取捨證據與自由判斷證據證明力之
職權行使，徒憑己意，逕為有利於己之解釋，而據以主張原確定
判決有上開再審事由。但其前開所舉再審事由，均係原判決確定
前已經存在，並無法院、當事人所不知，不及調查斟酌等情事，
且原確定判決本於調查所得心證，定其取捨而為事實上之判斷，
業於理由內詳加說明，對於抗告人否認犯罪所持辯解不可採之理
由，亦均詳予指駁。聲請意旨所述之理由，及提出之「證據」，
並不符合「新穎性」、「確實性」及「影響性（或關連性）」之
要件，即非所謂「發現確實之新證據」，核與刑事訴訟法第四百
二十條第一項第六款所規定之要件有間，因認本件無再審理由，
而駁回其再審之聲請。經核於法尚無不合。抗告意旨置原裁定已
明白論駁之事項於不顧，既未指摘原裁定有何不當，徒憑己見仍
執陳詞認有再審之事由，難認其抗告有理由，應予駁回。
據上論結，應依刑事訴訟法第四百十二條，裁定如主文。
中    華    民    國  一○○  年   十一   月    二    日
                      最高法院刑事第四庭
                          審判長法官  洪  文  章  
                                法官  王  居  財  
                                法官  郭  毓  洲  
                                法官  韓  金  秀  
                                法官  沈  揚  仁  
本件正本證明與原本無異
                                      書  記  官  
中    華    民    國  一○○  年   十一   月    三    日
                                                       s